臺灣高等法院臺南分院民事判決
109年度醫上易字第4號
上  訴  人  唐盛    
            唐林銀座
共      同
訴訟代理人  李國禎律師（法扶律師）
            熊家興律師（法扶律師）
上  訴  人  唐筱筑  
            唐瀅淇  
            唐淑芬  
上三人共同
訴訟代理人  唐盛    
被  上訴人  臺南市立安南醫院-委託中國醫藥大學興建經營
法定代理人  林瑞模  
被  上訴人  許惟傑  
共      同
訴訟代理人  蔡文斌律師
            林亭宇律師
            林冠廷律師
            許依涵律師
上列當事人間請求侵權行為損害賠償等事件，上訴人對於中華民國109年5月11日臺灣臺南地方法院第一審判決（108年度醫字第2號），提起上訴，本院於109年10月22日言詞辯論終結，判決如下：
    主  文
上訴駁回。
第二審訴訟費用由上訴人等各自負擔。
    事實及理由
壹、程序部分：
　　上訴人唐筱筑、唐瀅淇、唐淑芬經合法通知未於言詞辯論期
    日到場，核無民事訴訟法第386條所列各款情形，爰依被上
    訴人之聲請，由其一造辯論而為判決。
貳、實體部分：
一、上訴人於原審起訴主張：被害人唐有志為上訴人唐林銀座之配偶及上訴人唐盛、唐筱筑、唐瀅淇、唐淑芬之父，前曾接受雙下肢膝下截肢手術，並在雙下肢膝下安裝義肢，因右下肢義肢摩擦與傷口感染且有壞疽，乃前往被上訴人臺南市立安南醫院－委託中國醫藥大學興建經營（下稱安南醫院）整形外科就診，經該科醫師診斷後認有進行膝上截肢手術之必要，便將唐有志轉至骨科就診；然骨科醫師即被上訴人許惟傑未查明唐有志右腿壞疽之真實原因，且未於手術前安排血管攝影等必要之檢查，以確實瞭解唐有志之身體狀況，提早發現唐有志雙腿之末梢血管過於狹窄，存有慢性嚴重阻塞現象，術後傷口恐有難以痊癒之情形，仍安排唐有志於民國（下同）107年4月17日接受右大腿膝上截肢手術（下稱系爭手術），且術後唐有志住院期間，被上訴人許惟傑僅於107年4月18日巡房探視1次。嗣唐有志於107年4月24日出院，被上訴人許惟傑於唐有志術後回診時，亦未針對壞疽積極處理，僅靠藥物控制，致唐有志術後壞疽未見改善，右大腿斷肢感染無法痊癒，導致敗血性休克，於107年8月4日死亡。上訴人唐盛因而為唐有志支出喪葬費用新臺幣（下同）46萬元而受有損害，且令唐有志之配偶及子女即上訴人等均感精神痛苦，爰各請求賠償精神慰撫金15萬元。被上訴人許惟傑就上開醫療行為具有過失，致唐有志死亡，自應對上訴人負侵權行為損害賠償責任，而被上訴人安南醫院為被上訴人許惟傑之僱用人，應與許惟傑連帶負損害賠償責任。為此，爰依民法第184條第1項前段、第188條、第193條第1項、第195條之規定，請求被上訴人等連帶賠償損害。原審駁回上訴人之請求，顯有違誤，為此提起上訴；並上訴聲明：㈠原判決廢棄。㈡被上訴人應連帶給付上訴人唐盛61萬元；連帶給付上訴人唐林銀座、唐筱筑、唐瀅淇、唐淑芬各15萬元，及均自起訴狀繕本送達翌日起至清償日止，各按年息百分之5計算之利息。
二、被上訴人則以：病患唐有志為70餘歲人，有糖尿病10年、心臟病20年、高血壓10年、末期腎病7年之病史，1周需洗腎3次，心臟血管阻塞放過支架與做過血管繞道手術，雙下肢糖尿病足截肢術後，屬高風險病患。而唐有志於107年4月至安南醫院就診時，經許惟傑醫師診斷其傷口狀況，認若不進行截肢手術，恐會引發敗血症，故建議進行截肢手術，此為許惟傑基於醫療專業之裁量結果；許惟傑於診間並已詳細告知家屬病患為高風險個案，有皮膚壞死、癒合不佳及再次手術之風險性，此觀門診紀錄單上記載「Inform the high operative risk due to underlying disease and age」即明，經病患家屬同意後，始安排住院及手術，其術前評估及手術過程均符合臨床醫療行為準則；且唐有志術後恢復情形良好，於107年4月24日出院，出院時並無傷口併發症。而許惟傑於手術前雖未對唐有志進行血管攝影，然其於術前已為相關之檢查，且因唐有志有洗腎療程，經考量風險後，遂未予安排。況血管攝影本身並無治療療效，是否有為血管攝影，並不影響唐有志本身之身體狀況，與本件唐有志所受損害間無因果關係。又唐有志本身即係因原下肢截肢處傷口恢復不佳，經專業醫師判斷恐有引發敗血症之危險，始至安南醫院就診，許惟傑考量唐有志當時之傷口狀況，經與家屬討論後，判定有為截肢手術之必要，其決定符合醫學上專業裁量，並無過失。是許惟傑醫師依據唐有志之病情資料，研判無需進行血管攝影檢查，難認違反醫療常規。又本件唐有志係進行膝上截肢手術，亦即手術後其僅餘大腿，參以病理報告已經說明供應小腿之主動脈幾乎已阻塞，而主要動脈阻塞與組織是否得到充足血液及營養供給無關，因主要動脈僅是血液流通主要路線，組織是否得到充足之血液及營養供給，需視末端的微血管是否通暢、血流量是否充足而定，壞死的組織如果不切除，細胞組織會生成毒素並釋放，造成身體不適。以當時唐有志之情形，屬於高齡，有多重慢性疾病、心血管患者，並有洗腎之需求，若當時未截肢，更可能造成生命危險。再依據統計資料，亦不是每位病患術前都需做血管攝影，截肢的程度範圍更需視術中情況決定。實則，唐有志於術後住院期間，手術傷口有恢復改善，疼痛亦有緩解，證明當時大腿組織之末梢血流及營養供給仍屬充足，才能使組織正常再生及使傷口癒合，唐有志於住院期間其傷口均無壞死之情況，此觀衛生福利部醫事審議委員會（下稱醫審會）之鑑定報告提到唐有志術後之細菌培養均為陰性即明。是以，本件唐有志之死亡原因是多重因素，實難歸咎於被上訴人許惟傑之手術。上訴人僅以後續疾病進程變化推論手術之成敗，難謂公允。從而，許惟傑醫師為唐有志所為之處置，既係依循一般臨床醫療行為準則，且未逾越合理臨床專業裁量，均屬符合醫療常規，應認其已盡醫療上之必要注意義務，自無過失責任。再者，許惟傑於唐有志術前門診時，皆有調閱唐有志之他院病歷資料，並依此作成本件之醫療判斷。原審駁回上訴人之請求，並無不當等語，資為抗辯；並答辯聲明：上訴駁回。
三、兩造不爭執之事實：
  ㈠病人唐有志為上訴人唐林銀座之夫；上訴人唐盛、唐筱筑、
    唐瀅淇、唐淑芬之父。
  ㈡唐有志因右殘肢與義肢摩擦造成右膝下殘肢傷口壞死感染、
    大片軟組織缺損及骨頭外露，於107年4月10日至安南醫院整
    形外科唐慧君醫師門診就診，唐醫師建議唐有志轉診至骨科
    評估安排右膝上截肢手術。唐有志同意轉診，並於當日至骨
    科許惟傑醫師門診就診，依門診病歷紀錄，記載唐有志有雙
    側下肢動脈阻塞之病史，前於外院已接受下肢血管攝影檢查
    ，因右側殘肢壞死經藥物治療後仍無法控制疼痛，經整形外
    科建議轉至骨科接受膝上截肢手術之評估，許惟傑醫師診斷
    為右側膝下截肢術後併發殘肢傷口壞死及感染，並安排唐有
    志至心臟科陳韋廷醫師門診接受術前檢查，評估可接受全身
    麻醉，故許惟傑醫師與唐有志及家屬討論治療選項，告知唐
    有志因本身疾病及年齡因素，手術具有高度風險，經唐有志
    及家屬同意後，安排唐有志接受右膝上截肢手術治療。107
    年5月1日、5月8日唐有志至安南醫院骨科許惟傑醫師門診回
    診，許惟傑醫師發現唐有志右大腿殘肢手術傷口有局部壞死
    ，醫囑給予傷口換藥及口服止痛藥物(tramadol)治療。107
    年5月15日唐有志至許惟傑醫師門診回診，許惟傑醫師發現
    右大腿殘肢手術傷口局部壞死範圍擴大，建議唐有志接受清
    創手術積極治療，惟唐有志及家屬拒絕，故許惟傑醫師醫囑
    給予傷口換藥及口服止痛藥物(ultracet)治療；嗣唐有志於
    107年8月4日死亡。
　㈢107年7月18日至107年8月3日期間，唐有志於佳里奇美醫院加
    護醫學部住院期間之歷次血液微生物培養報告(共5次），均
    無細菌，亦無右膝上殘肢傷口之微生物培養紀錄，故醫學上
    無法論證唐有志膝上殘肢傷口壞死及感染，是否係引發其敗
    血症或死亡之病灶。
  ㈣被上訴人許惟傑為唐有志施行截肢手術前，並未安排患   肢
   進行血液循環檢查(例如血管攝影檢查)。
  ㈤醫審會編號0000000號鑑定書，認被上訴人許惟傑於107年4  
    月17日所施行之系爭右側膝上截肢手術，與唐有志死亡結  
    果無關(鑑定書見原審醫字卷第118頁)。
　㈥被上訴人許惟傑為唐有志施行右膝上截肢手術後，有就截下
    之組織送請進行病理報告（見本院卷第131頁）。
四、本件爭點：　　
  ㈠唐有志於107年8月4日死亡，是否係因被上訴人許惟傑於107
    年4月17日安排並為其實施右大腿膝上截肢手術所致？被上
    訴人許惟傑安排唐有志接受系爭手術，及其於治療過程中所
    為之檢查及處置，是否均符合醫療常規？
  ㈡上訴人依侵權行為之法律關係，請求被上訴人2人連帶給付   上訴人唐盛61萬元(含唐盛為唐有志所支出之喪葬費用46萬   元、精神慰撫金15萬元)、上訴人唐林銀座、唐筱筑、唐瀅   淇、唐淑芬各15萬元(均為精神慰撫金)，於法是否有據？
五、得心證之理由：　 
  ㈠按侵權行為所發生之損害賠償請求權，以有故意或過失不法
    侵害他人權利為其成立要件，若其行為並無故意或過失，即
    無賠償之可言（最高法院49年台上字第2323號、54年台上字
    第1523號判決意旨參照）。又醫療行為係屬可容許之危險行
    為，其目的雖在於治療疾病或改善病患身體狀況，但因受限
    於醫學技術有限、疾病種類繁多及人體機能伴隨之機轉，在
    醫療行為之同時，往往伴隨其他潛在風險發生。故有關醫療
    行為有無過失之判斷，在於實施醫療之過程，而非結果。亦
    即醫療行為並非以達成預定醫療效果為必要，而在於實施醫
    療行為之過程中恪遵醫療常規，且善盡注意義務。次按損害
    賠償之債，以有損害之發生及有責任原因之事實，並二者之
    間，有相當因果關係為成立要件。故原告所主張損害賠償之
    債，如不合於此項成立要件者，即難謂有損害賠償請求權存
    在（最高法院72年度台上字第3433號判決意旨參照）。
  ㈡本件病患唐有志於接受系爭手術前已有右殘肢與義肢摩擦造
    成右膝下殘肢傷口壞死感染，大片軟組織缺損及骨頭外露之
    情狀，而唐有志先前均在奇美醫療財團法人奇美醫院（下稱
    奇美醫院）及其分院治療上開病症，嗣因認藥物治療無法控
    制疼痛，為求更積極之治療，始轉而至安南醫院就診，並由
    被上訴人許惟傑醫師為其施行右膝上截肢手術；又被上訴人
    許惟傑係在告知唐有志及家屬其本身疾病及年齡因素，系爭
    手術具有高度風險後，經唐有志及家屬同意，始為唐有志施
    行系爭手術，此觀醫審會鑑定書案情概要即明，並為兩造所
    不爭；從而，因系爭手術本具有高度風險，且受限於目前之
    醫療技術及知識，除非上訴人能舉證證明被上訴人許惟傑有
    何違反醫療常規之情事，否則自不能僅因手術結果不如預期
    ，即認被上訴人許惟傑施行系爭手術為有過失。
  ㈢參以本件經原審調取唐有志之相關病歷，送請醫審會鑑定，
    其鑑定結果略以：「…病人因右殘肢與義肢摩擦造成右膝下
    殘肢傷口壞死感染、大片軟組織缺損及骨頭外露，於107年4
    月10日至台南市立安南醫院…整形外科唐慧君醫師門診就診
    ，唐醫師建議病人轉診至骨科評估安排右膝上截肢手術。病
    人同意轉診，並於當日至骨科許惟傑醫師門診就診，依門診
    病歷紀錄，記載病人有雙側下肢動脈阻塞之病史，前於外院
    已接受下肢血管攝影檢查，因右側殘肢壞死經藥物治療後仍
    無法控制疼痛，經整形外科建議轉至骨科接受膝上截肢手術
    之評估，許醫師診斷為右側膝下截肢術後併發殘肢傷口壞死
    及感染，並安排病人至心臟科陳韋廷醫師門診接受術前檢查
    …，評估可接受全身麻醉，故許醫師與病人及家屬討論治療
    選項，告知病人因本身疾病及年齡因素，手術具有高度風險
    ，經病人及家屬同意後，安排病人接受右膝上截肢手術治療
    。…5月1日、5月8日病人至安南醫院骨科許醫師門診回診，
    許醫師發現病人右大腿殘肢手術傷口有局部壞死，醫囑給予
    傷口換藥及口服止痛藥物（tramadol）治療。5月15日病人
    至許醫師門診回診，許醫師發現右大腿殘肢手術傷口局部壞
    死範圍擴大，建議病人接受清創手術積極治療，惟病人及家
    屬拒絕，故許醫師醫囑給予傷口換藥及口服止痛藥物（ultr
    acet）治療…。糖尿病及周邊血管阻塞病史的病人，其接受
    截肢手術前，可先安排患肢血液循環檢查（例如血管攝影檢
    查），確認病人下肢動脈阻塞情形，以此評估改善病人下肢
    血液循環之可能，另可作為骨科醫師施行截肢手術時評估截
    肢範圍之參考。但手術截肢範圍之裁量，仍以病人術中當時
    狀況及醫師專業判斷為依據（約有32%的病人於接受截肢手
    術前，並無接受任何周邊動脈檢查…）。依107年4月10日門
    診病歷紀錄，許醫師記載病人有雙側下肢動脈阻塞之病史，
    前於其他醫院已接受下肢血管攝影檢查，因右側殘肢壞死經
    藥物治療後，仍無法控制疼痛，經整形外科建議轉至骨科接
    受膝上截肢手術之評估等語，可知許醫師就病人右側下肢動
    脈阻塞之病史及治療情況均已知悉，且已安排會診心臟科以
    進行術前心臟功能評估，而後方施行系爭膝上截肢手術。故
    許醫師就病人手術治療過程中所為之檢查及處置，符合醫療
    常規。107年5月15日病人至許醫師門診追蹤，許醫師發現病
    人右大腿殘肢手術傷口局部壞死範圍有擴大情況，建議接受
    清創手術以積極治療，符合醫療常規，惟病人及家屬拒絕許
    醫師之醫療建議」等語，有醫審會編號0000000號鑑定書在
    卷可稽（見原審醫字卷第113至119頁）；堪認被上訴人許惟
    傑安排唐有志接受系爭手術及治療過程中所為之檢查、處置
    均符合醫療常規。又被上訴人許惟傑於唐有志術後回診發現
    其右大腿殘肢手術傷口局部壞死時，不僅先以藥物治療，並
    密集排定回診觀察，於發現壞死範圍擴大時，並建議唐有志
    接受清創手術以積極治療，亦足認被上訴人許惟傑已善盡注
    意義務。上訴人指稱被上訴人許惟傑於唐有志術後回診時，
    並未針對壞疽積極處理，僅靠藥物控制云云，顯與事實不符
    ，難予採信。
  ㈣上訴人雖主張：依醫審會鑑定書認為有糖尿病及周邊血管阻
    塞病史之病人接受截肢手術前，可先安排患肢進行血液循環
    檢查，確認病人下肢動脈阻塞情形，以此評估改善病人下肢
    血液循環之可能，另可作為骨科醫師施行截肢手術時評估截
    肢範圍之參考，且於實務操作上，有68%之糖尿病及周邊血
    管阻塞病史病人，於截肢手術前已先接受患肢血液循環檢查
    ，故此等術前檢查並非不可行；然被上訴人許惟傑不僅未於
    術前安排患肢進行血液循環檢查，亦未調取唐有志在柳營奇
    美醫院之血管攝影檢查結果，藉以評估系爭手術是否能改善
    唐有志下肢血液循環可能性及應截肢之範圍，並於術前即決
    定截肢範圍，違反醫審會之前開建議，更在無任何儀器檢查
    結果為輔助之狀況下，逕行決定截肢範圍，自難謂無過失云
    云。然查：
  ⑴觀諸上開鑑定書係謂「約有32%的病人於接受截肢手術前，並
    無接受任何周邊動脈檢查」（見原審醫字卷第117頁），足
    見患肢血液循環檢查並非截肢手術必須進行之常規檢查，醫
    師可依其專業判斷決定是否進行上開檢查。又血液循環檢查
    固可作為骨科醫師截肢範圍之參考，惟截肢範圍之裁量，仍
    以病人術中狀況及醫師專業判斷為依據。再者，上訴人主張
    被上訴人許惟傑術前即決定截肢範圍，違反醫審會前開應依
    病人術中狀況而為裁量之建議云云，未見舉證以實其說，尚
    難憑採。是以，上訴人主張被上訴人許惟傑就其醫療行為具
    有過失云云，洵非可採。
  ⑵次按個別患者之身體狀況不同，醫師必須針對不同病患之身
    體狀況而為不同之醫療處置，此為一般之常識。參酌唐有志
    當時已70餘歲，年齡尚高，有慢性腎衰竭接受血液透析等多
    重慢性疾病，此觀之上開鑑定書案情概要即明（見原審醫字
    卷第114頁），是被上訴人辯稱：被上訴人許惟傑係依唐有
    志之家屬提及唐有志於106年11月曾在外院進行血管攝影，
    雖有阻塞但已處置完畢；且術前觸診唐有志右下肢，發現血
    循溫暖，無冰冷情況，表示血液循環良好；血管攝影為侵入
    性檢查，有部分病患對顯影劑或藥物過敏，嚴重可能導致血
    壓降低、心臟衰竭、休克及猝死，或穿刺部位血腫塊、動靜
    脈廔管、下肢動脈栓塞、下肢壞死、發燒之風險，且顯影劑
    對腎臟具有毒性，對有多重慢性疾病又有洗腎療程之唐有志
    進行血管攝影之風險甚高，經被上訴人許惟傑專業評估判斷
    後，認無進行血管攝影之必要，以避免產生上開併發症等語
    ，應屬可採。依此，堪認被上訴人許惟傑未於術前對唐有志
    進行血管攝影檢查等，係依其專業知識針對唐有志身體狀況
    所為之判斷，符合醫療常規，不能謂其有過失。
  ⑶又依許惟傑所製作之唐有志骨科門診病歷紀錄，既已記載唐
    有志有雙側下肢動脈阻塞之病史，足見被上訴人許惟傑在施
    行系爭手術前本已知悉上開雙側下肢動脈阻塞情形；然因唐
    有志至安南醫院就診時，其右側膝下殘肢傷口壞死及感染情
    況已甚嚴重，且藥物治療亦無法控制其疼痛，是依當時情況
    ，截肢手術應係藥物治療以外最積極直接有效之方法，故不
    論許惟傑有無瀏覽查看唐有志在柳營奇美醫院之血管攝影報
    告，系爭手術均屬勢在必行，以減輕唐有志之痛苦，並順應
    唐有志及家屬積極治療之需求；是本件自不能以被上訴人許
    惟傑有無瀏覽查閱唐有志在外院之血管攝影報告，而判定其
    有無過失。準此，上訴人聲請本院函詢衛生福利部查明被上
    訴人許惟傑醫師於107年4月17日前，是否曾點選瀏覽唐有志
    於柳營奇美醫院之血管攝影報告一節，核屬無調查之必要，
    附此說明。
　⑷稽此，被上訴人許惟傑安排並為唐有志施行系爭手術，及治
    療過程中所為之檢查及處置均符合醫療常規，且已善盡注意
    義務，揆諸首開說明，難認被上訴人許惟傑有何過失。此外
    ，上訴人復未能舉證證明被上訴人許惟傑有何違反醫療常規
    之情事，是上訴人主張被上訴人許惟傑對唐有志之醫療行為
    具有過失云云，自非有據。
  ㈤又醫審會鑑定書雖記載「病歷紀錄查無手術之病理報告，故
    無法評估截肢處之組織狀況」等語（見原審醫字卷第115頁
    ）；惟查，被上訴人許惟傑於系爭手術後確有將截下之肢體
    送請製作病理報告，有安南醫院檢驗檢查報告及中譯本在卷
    可參（見本院卷第103、131頁），醫審會於進行鑑定時，或
    係漏未查明該病理報告已附於原審法院所檢附之資料或光碟
    中，或係安南醫院疏未檢送，致醫審會鑑定書為上開記載；
    然觀諸該病理報告敘述截下肢體之狀況，為在殘肢上面可發
    現一個未癒合傷口，傷口周圍有壞疽變化，供應小腿的主要
    動脈幾乎被動脈粥狀硬化阻塞等語，該病理報告適足以說明
    依唐有志當時之右小腿動脈粥狀硬化阻塞，造成右腳壞疽情
    形，倘不施以膝上截肢手術切除壞疽部位，恐引發敗血症而
    危及生命，且上開病理報告敘述之內容，本為術前被上訴人
    許惟傑所事先知悉之情況。是被上訴人許惟傑醫師施行手術
    切除壞疽，容係當時為保全性命所不得不採取之作法。堪認
    不論醫審會有無審酌上開病理報告，對於其鑑定結果均不生
    影響。上訴人主張病理報告有助於醫審會判斷唐有志之罹病
    狀況與事後評估手術內容是否妥適，並聲請將上開病理報告
    再送醫審會補充鑑定，應屬無必要，併此敘明。
  ㈥上訴人雖再主張唐有志係因被上訴人許惟傑之上開醫療行為
    導致死亡之結果云云。惟經原審調取唐有志之相關病歷送醫
    審會鑑定結果認：「107年7月18日至8月3日期間，病人於佳
    里奇美醫院加護醫學部住院期間之歷次血液微生物培養報告
    （共5次），均無細菌，亦查無右膝上殘肢傷口之微生物培
    養紀錄，故醫學上尚無法論證病人膝上殘肢傷口壞死及感染
    ，確為引發其敗血症或死亡之病灶。另考量病人有合併其他
    多重疾病之特殊狀況（包含急性腦梗塞、胃腸道出血、心肌
    梗塞、心臟衰竭、冠狀動脈疾病、慢性腎衰竭接受血液透析
    、高血壓、糖尿病等），且家屬拒絕接受放置氣管內管等積
    極治療建議等因素綜合研判，本案病人之死亡原因應為綜合
    性問題，許醫師施行系爭膝上截肢手術後所發生之傷口壞死
    及感染，醫療上可透過外科手術（例如清創手術）予以積極
    治療，依一般狀況，不致造成死亡之結果。綜上，107年4月
    17日許醫師施行之系爭右側膝上截肢手術，與病人死亡結果
    無關」等語（見原審醫字卷第118頁），堪認被上訴人許惟
    傑之醫療行為與唐有志之死亡結果間並無相當因果關係。上
    訴人依侵權行為之法律關係，請求被上訴人連帶賠償損害，
    要屬無據。
六、綜上所述，被上訴人許惟傑為唐有志安排並為其施行系爭手
    術，及其治療過程中所為之檢查及處置均符合醫療常規，且
    已盡注意義務，並無何過失；且其醫療行為亦與唐有志之死
    亡結果間無相當因果關係。從而，上訴人依侵權行為之法律
    關係，請求被上訴人連帶賠償喪葬費用及精神慰撫金，均無
    理由，不應准許。原審所為上訴人敗訴之判決，並駁回其假
    執行之聲請，於法並無不合。上訴論旨指摘原判決不當，求
    予廢棄改判，為無理由，應駁回其上訴。
七、本件事證已臻明確，兩造其餘之攻擊或防禦方法及所用之證
    據，經本院斟酌後，認為均不足以影響本判決之結果，爰不
    逐一論列，附此敘明。
八、據上論結，本件上訴為無理由，依民事訴訟法第449 條第1
    項、第463條、第385條第1項前段、第85條第1項後段、第78
    條，判決如主文。
中　　華　　民　　國　　109 　年　　11　　月　　19　　日
                      醫事法庭  審判長法  官  張世展

                                      法  官  莊俊華

                                      法  官  黃佩韻
上為正本係照原本作成。
不得上訴。
中　　華　　民　　國　　109 　年　　11　　月　　19　　日

                                      書記官  黃玉秀